臺灣屏東地方法院刑事判決　　　　　　　95年度訴字第1162號
公　訴　人　臺灣屏東地方法院檢察署檢察官
被　　　告　甲○○
指定辯護人　本院公設辯護人　己○○
上列被告因強盜等案件，經檢察官提起公訴（95年度偵字第6446
號），本院判決如下：
    主  文
甲○○攜帶兇器竊盜，累犯，處有期徒刑捌月，扣案之棉質手套
壹雙及固定鉗壹支均沒收；又攜帶兇器竊盜，累犯，處有期徒刑
玖月，扣案之棉質手套壹雙及固定鉗壹支均沒收；又竊盜，累犯
，處有期徒刑肆月；又意圖為自己不法之所有，以脅迫至使不能
抗拒，而使他人交付其物，累犯，處有期徒刑伍年貳月，扣案之
黑色玩具手槍壹把沒收。應執行有期徒刑陸年捌月，扣案之棉質
手套壹雙、固定鉗壹支及黑色玩具手槍壹把均沒收。
    事  實
一、甲○○前於民國93年間，因違反毒品危害防制條例案件，經
    本院先後以93年度訴字第311 號、93年度易字第436 號判決
    分別判處有期徒刑8 月及5 月確定，同年間又因竊盜案件，
    經本院以93年度易字第366 號判決判處有期徒刑8 月確定，
    前開93年度訴字第311 號、93年度易字第366 號判決經本院
    以93年度聲字第766 號裁定合併定應執行有期徒刑1 年2 月
    ，與上開93年度易字第436 號判決接續執行，於95年1 月6
    日縮短刑期假釋出監，所餘刑期付保護管束，於95年3 月5
    日期滿未經撤銷假釋，以已執行完畢論。
二、詎甲○○仍不知悔改，竟意圖為自己不法之所有，基於竊盜
    之犯意，於95年9 月22日下午5 時許，騎乘其先前竊得之車
    牌號碼TB3-098 號輕型機車（係其於95年9 月19日晚上11時
    許，在潘仁傑位於屏東縣內埔鄉○○村○○街408 巷5 號之
    住處前竊得，置物箱內並置有潘仁傑所有客觀上得以危害人
    生命、身體及安全，可供兇器使用老虎鉗、尖嘴鉗、剪刀、
    螺絲起子及活動扳手各1 支；惟此部分竊盜犯行，業經本院
    以90年度簡字第1682號判決確定在案），另攜帶其所有之棉
    質手套1 雙及客觀上亦得以危害人生命、身體及安全，可供
    兇器使用之固定鉗1 支，至位於屏東縣長治鄉○○○段358
    、359 、366 、367 及374 號地號土地（即屏東縣長治鄉○○村○○村○○路98號對面）、丙○○所承租耕作之鳳梨園
    內，手戴棉質手套，以其攜帶之固定鉗竊取鎖在塑膠水管上
    之丙○○所有之銅製自動噴水頭47個，得手後持至不知情之
    潘芳眉所經營設於內埔鄉○○村○○路之「謹順資源回收場
    」變賣；又於同年9 月27日下午3 時許，騎乘上開機車，攜
    帶前開棉質手套及固定鉗，至位於屏東縣長治鄉繁華村八德
    巷22號對面鐵塔旁戊○○所有之鳳梨園內，以同一方式竊取
    鎖在塑膠水管上戊○○所有之銅製自動噴水頭6 個，得手後
    ，適有他人走近，其因恐被查獲，遂隨手將竊得之上開自動
    噴水頭棄置該地，並騎乘機車逃逸。嗣於95年9 月28日下午
    1 時40分許，其騎乘上開機車，行經屏東縣內埔鄉○○村○○路13巷1 號前，為警攔檢，發覺其所騎乘之機車係贓車，
    其於接受員警詢問時，在有偵查犯罪職權之公務員或機關知
    悉其上開2 次竊取銅製自動噴水頭犯行前，主動告知承辦員
    警前開犯行，嗣並接受裁判，而查知上情，警方並在其上開
    機車置物箱內扣得甲○○所有供行竊使用之上開棉質手套1
    雙及固定鉗1 支（至於機車置物箱內之老虎鉗、尖嘴鉗、剪
    刀、螺絲起子及活動扳手各1 支均已發還潘仁傑）。
三、甲○○於95年9 月28日甫經警查獲飭回後，竟又於翌日即95
    年9 月29日凌晨2 時許，騎乘腳踏車行經乙○○位於屏東縣
    長治鄉進興村新進巷33號住處時，發現乙○○所有之車牌號
    碼OZV-207 號重型機車電門上鑰匙未取下，意圖為自己不法
    之所有，基於竊盜之犯意，徒手發動該機車而竊取之，得手
    後供己代步使用；又於95年10月24日上午9 時30分許，其騎
    乘上開竊得之重型機車，行經屏東縣內埔鄉○○村○○路
    765 巷280 號前時，因積欠債務且缺錢花用，竟意圖為自己
    不法之所有，基於強盜之犯意，見其前方騎乘機車之丁○○
    單獨一人，有機可趁，遂加速自丁○○後方疾駛至丁○○前
    方，將丁○○攔停，其進而以左手持預藏之黑色塑膠材質玩
    具手槍1 把指向丁○○右腰部（距離約20公分），喝令丁○○交付身上錢財，因丁○○未立即交出，其復喝令丁○○騎
    車進入前面不知名之小巷子內，丁○○因誤認甲○○所持指
    向其右腰部之上開黑色玩具手槍係具有殺傷力之真槍，不敢
    抵抗，不得已依令隨同甲○○進入該小巷子內，2 人進入該
    巷子內約20至30公尺處停車，甲○○仍持上開黑色玩具手槍
    指向丁○○之右腰部，並恫稱：「我現在正在跑路，趕快把
    錢拿出來！」等語，以此脅迫之方式，至使丁○○不能抗拒
    ，因而交付現金新台幣（下同）600 元予甲○○，甲○○得
    手後隨即駕車逃逸，並將上開黑色玩具手槍藏置於屏東縣內
    埔鄉○○村○○街359 巷9 號旁無人居住之空屋內之電源總
    開關盒內（嗣於95年10月31日下午5 、6 時許，被不知情之
    甲○○之母李美蘭取出放置他處），並以強盜所得款項清償
    積欠檳榔攤之260 元債務，其餘款項則花用殆盡；丁○○則
    立刻委請屏東科技大學警衛室人員報警處理。嗣於95年11月
    1 日凌晨0 時10分許，警方在屏東縣內埔鄉○○路158 號前
    將甲○○拘提到案，而查知上情，甲○○並於同日上午9 時
    20 分 許，帶同警方至屏東縣內埔鄉○○村○○街403 巷49
    號住宅後方，查扣停放於該處其所竊得之上開車號OVZ-207
    號重型機車（已發還乙○○），於同日9 時30分許，至其位
    於屏東縣內埔鄉○○村○○街359 巷2 號住處查扣其強盜丁○○時所穿著之黑色短上衣、深藍色長褲各1 件、白色拖鞋
    1 雙（案發時所戴之安全帽因已被甲○○丟棄，故未扣案）
    ，其母李美蘭並於同日下午4 時許，主動將甲○○所有用以
    強盜丁○○之黑色玩具手槍1 把交予警方查扣。
四、案經丙○○、乙○○訴由屏東縣警察局內埔分局報告臺灣屏
    東地方法院檢察署檢察官偵查起訴。
    理  由
一、上開犯罪事實，迭據被告甲○○於警詢、偵訊及本院審理時
    坦承不諱；被告就犯罪事實二所為之自白，核與告訴人丙○○、被害人戊○○、證人潘芳眉證述之情節相符，並有扣押
    筆錄、扣押物品目錄表、土地租賃契約書各1 份、查獲相片
    9 張在卷可稽（見內警刑字第0950010782號警卷第19至21、
    30至35頁），復有棉質手套1 雙及固定鉗1 支扣案可佐，被
    告此部分竊盜犯行洵堪認定；而犯罪事實三部分，被告之自
    白經核與告訴人乙○○、被害人丁○○、證人賴瑞雄、林芳
    櫻、李美蘭之證詞相符，又經渠等指認無訛，並有扣押筆錄
    、扣押物品目錄表各2 份、屏東縣警察局受理刑事案件報案
    三聯單1 份、統一發票1 張、車輛失竊資料個別查詢報表1
    份、監視錄影翻拍相片4 張、被告帶同警方起獲其竊得之車
    號OVZ-207 號重型機車、強盜時所著之上開黑色短上衣、深
    藍色長褲各1 件、白色拖鞋1 雙，及扣案黑色玩具手槍等17
    張相片、檢察官勘驗扣案玩具手槍製作之勘驗筆錄1 份及勘
    驗照片6 張在卷可憑（分見屏警分刑字第09500011680 號警
    卷第6 至9 、41至44、49、53、63、64、78至86頁，95年度
    偵字第6589號卷第30至33頁），又有上開黑色玩具手槍扣案
    以資佐證，其自白顯係真實，其此部分犯行亦可認定。綜上
    所述，本件事證明確，應予依法論科。
二、論罪科刑：
(1)、按攜帶兇器竊盜罪之所謂兇器，其種類並無限制，凡客觀上
    足以對人之生命、身體、安全構成威脅，具有危險性之兇器
    均屬之，又攜帶兇器竊盜，祇須竊盜、強盜時攜帶具有危險
    性之兇器為已足，並不以攜帶之初有行兇之意圖為必要（最
    高法院79年臺上字第5253號判例、62年臺上字第2489號判例
    意旨參照），查本件被告於竊取上開2 次銅製自動噴水頭時
    所攜帶之固定鉗、老虎鉗、尖嘴鉗、剪刀、螺絲起子及活動
    扳手，均係鐵製器具，質地堅硬銳利，且體積不小，有相片
    3 張在卷可證（見內警刑字第0950010782號警卷第31、35頁
    ），顯足以對人體構成傷害而屬兇器，縱被告僅以之竊取自
    動噴水頭，並非以之供行兇之用，又其於竊盜時，僅將上開
    老虎鉗、尖嘴鉗、剪刀、螺絲起子及活動扳手各1 支置於機
    車置物箱內，並未以之供行兇之用，均仍無礙於攜帶兇器竊
    盜罪之成立。
(2)、次按認定被害人是否已達「至使不能抗拒」之程度，應以被
    告行為時之強弱程度綜合當時之具體事實，依多數人之客觀
    常態情狀決之，亦即視該手段施用於相類似之情狀下，是否
    足使一般人處於不能抗拒之壓制程度而定之，不以被害人之
    主觀意思為準（最高法院87年度臺上字第3705號判決參照）
    ，查本件被告手持外表近似真槍之玩具手槍1 把指向被害人
    丁○○，被害人丁○○處於上開情況下，依客觀情形判斷，
    已處於不能抗拒之壓制程度，殆無疑義。而所謂強暴，係直
    接或間接對於人之身體施以暴力，壓制被害人之抗拒，使被
    害人處於不能抗拒之狀態，所為脅迫，係以威嚇加之於被害
    人，使其精神上產生恐佈之心理，達於不能抗拒之程度；又
    強盜罪所施用之強暴、脅迫手段，祇須足以壓抑被害人之抗
    拒，使其喪失意思自由為已足，縱令被害人並無抗拒行為，
    仍於強盜罪之成立不生影響，最高法院30年度上字第3023號
    判例可資參照。從而，本件被告以外表近似真槍之玩具手槍
    指向被害人丁○○，並非直接或間接對其施以暴力，而係以
    威嚇加之於被害人丁○○，使其精神上產生恐怖之心理，應
    屬脅迫行為無訛。
(3)、核被告上開事實二（即2 次竊取銅製自動噴水頭）所為，均
    係犯刑法第321 條第1 項第3 款之攜帶兇器竊盜罪，上開事
    實三（即竊取上開重型機車及強盜被害人丁○○）之所為，
    各係犯同法第320 條第1 項之竊盜罪及同法第328 條第1 項
    之意圖為自己不法之所有，以脅迫至使不能抗拒，而使他人
    交付其物罪。又刑法業於94年2 月2 日經總統華總一義字第
    09400014901 號令修正公布，並於95年7 月1 日施行，已刪
    除連續犯之規定，是本件被告所犯上開3 次竊盜犯行，其時
    點均在刑法修正施行後，應逕依修正後刑法之規定分論併罰
    ，而被告上開強盜犯行，亦與其前述竊盜犯行，行為互異，
    罪名不同；是被告所犯上開4 罪，應予分論併罰。
(4)、又被告前有如事實欄所示之科刑及執行情形，有臺灣屏東地
    方法院檢察署刑案資料查註紀錄表、臺灣高等法院被告前案
    紀錄表各1 份附卷足憑，其於刑之執行完畢後5 年內，再犯
    本件有期徒刑之上開4 罪，均為累犯，均應依刑法第47條第
    1 項加重其刑。
(5)、被告於有偵查職權之公務員或機關發覺其上開2 次竊盜銅製
    自動噴水頭犯行之前，即主動告知警方犯行，嗣並接受裁判
    ，符合自首之規定，就此2 次竊盜犯行部分，均應依刑法第
    62條前段規定減輕其刑，並依法先加重後減輕之。
(6)、爰審酌被告年輕力壯，不思以己力賺取金錢花用，多次竊取
    他人財物，造成他人財物損失，復進而持玩具手槍強盜被害
    人丁○○，嚴重危害他人人身安全及社會治安，造成社會人
    心之不安，亦對被害人丁○○之精神造成嚴重之侵害，犯罪
    情節非輕，且前有多次毒品、竊盜前科，素行不佳（有臺灣
    高等法院被告前案紀錄表在卷足憑），惟念其坦承犯行，所
    竊財物價值非鉅、強盜所得僅600 元，被害人之財產損失尚
    輕等一切情狀，就上開4 罪，分別量處如主文所示之刑，並
    定其應執行之刑。
(7)、末者，扣案之棉質手套1 雙、固定鉗1 支，係被告所有供其
    竊盜上開銅製自動噴水頭所用之物，扣案之黑色玩具手槍1
    把，係被告所有供其強盜所用之物，業據被告供承在卷，爰
    依刑法第38條第1 項第2 款規定，均宣告沒收之。至扣案之
    黑色短上衣、深藍色長褲各1 件、白色拖鞋1 雙及未扣案之
    安全帽1 頂，雖係被告所有，亦據被告供承在卷，然與被告
    本件強盜犯行無涉，爰不予宣告沒收，併此敘明。
據上論斷，應依刑事訴訟法第299 條第1 項前段，刑法第320 條
第1 項、第321 條第1 項第3 款、第328 條第1 項、第47條第1
項、第62條前段、第51條第5 款、第38條第1 項第2 款，判決如
主文。
本案經檢察官陳川傑到庭執行職務。
中　　華　　民　　國　　96　　年　　2 　　月　　15　　日
                  刑事第五庭  審判長  法  官  石家禎
                                      法  官  林家聖
                                      法  官  陳秀慧
以上正本證明與原本無異。
如不服本判決應於收受本判決送達後十日內向本院提出上訴書狀，
其未敘述上訴理由者，並得於提起上訴後十日內向本院補提理由
書狀（均須按他造當事人之人數附繕本）「切勿逕送上級法院」
。
                                      書記官  溫訓暖
中　　華　　民　　國　　96　　年　　2 　　月　　15　　日
附錄本判決論罪科刑法條全文
中華民國刑法第321 條第1 項第3款：
犯竊盜罪而有左列情形之一者，處6 月以上、5 年以下有期徒刑
：
三、攜帶兇器而犯之者。
中華民國刑法第320條第1項
意圖為自己或第三人不法之所有，而竊取他人之動產者，為竊盜
罪，處5 年以下有期徒刑、拘役或 5 百元以下罰金。
中華民國刑法第328條第1項
意圖為自己或第三人不法之所有，以強暴、脅迫、藥劑、催眠術
或他法，至使不能抗拒，而取他人之物或使其交付者，為強盜罪
，處5 年以上有期徒刑。
